臺灣新竹地方法院民事判決　九十年度訴字第九一二號
　　原　　　告　華南產物保險股份有限公司
　　法定代理人　丁○○
　　訴訟代理人　甲○○
　　被　　　告　丙○○
　　訴訟代理人　乙○○
右當事人間請求損害賠償事件，本院判決如左：
    主      文
原告之訴及假執行之聲請均駁回。
訴訟費用由原告負擔。
    事      實
甲、原告方面：
一、聲明：
（一）被告應給付原告新臺幣（下同）一百二十萬，及自起訴狀繕本送達之翌日起至
      清償日止，按週年利率百分之五計算之利息。
（二）願供擔保以代釋明，請准宣告假執行。
二、陳述：
（一）訴外人陳仲仁於民國（下同）八十八年間，將其所有車號ＲＭＯ－一五七號機
      車向原告投保一年期強制汽車第三人責任保險，並經原告審核同意其要保。
（二）被告於民國（下同）八十八年六月十八日駕駛車號ＭＧ—七○五三號自用小貨
      車，在台十五線西濱公路七十七公里六百公尺處，因酒醉駕車撞及由受害人陳
      德輝所騎乘訴外人陳仲仁所有之上開車號ＲＭＯ－一七五號機車，致受害人陳
      德輝死亡，依強制汽車責任保險契約及強制汽車責任保險法第二十七條第一項
      第一款規定，原告給付死亡保險金新台幣（下同）一百二十萬元予保險受益人
      陳仲仁。
（三）因被告所駕駛之汽車未投保強制汽車責任險，故依強制汽車責任保險法第三十
      四條、第三十八條規定，受益人得向原告公司請求保險理賠，原告依法理賠後
      ，自得依強制汽車責任保險法第二十七條規定，請求被告給付原告一百二十萬
      ，及自起訴狀繕本送達之翌日起至清償日止，按年息百分之五計算之利息。
（四）關於原告所行使權利之性質，在學說上有認為是保險人依強制汽車責任保險法
      第二十七條所取得新的權利；亦有認為係保險人繼受取得被保險人對於加害人
      之權利，原告採取前者之見解，認為是保險人依法取得之新的權利。
三、證據：提出台灣省政府警政廳公路警察大隊第一隊道路交通事故證明書影本一份
    、汽車出險警方案情形調查報告表、汽車保險賠款滿意書影本一紙、汽車賠案傳
    票、領款收據影本各一紙、相驗屍體證明書影本一紙為證。
乙、被告方面：
一、聲明：
　　如主文所示。
二、陳述：
（一）被告於上開時、地與訴外人陳德輝所駕駛車號ＲＭＯ－一五七號機車發生車禍
      ，對於系爭車禍之死者陳德輝之家屬均已達成和解，而於八十八年九月一日，
      在新竹市東區調解委員會調解成立。其調解內容並載明「兩造其餘請求拋棄」
      之字樣，是以雙方自不得再為任何之請求，今原告再為請求，實無理由。
（二）被告於上開時、地雖有酒後駕車，仍尚未達吐氣酒精濃度每毫克○點五五，與
      強制汽車責任保險法第二十七條之規定不符。
三、證據：提出調解書影本一紙為證。
丙、本院依職權向臺灣新竹地方法院檢察署調閱八十九年執他字第一四一六號刑事卷
    宗。
    理　　由
一、原告主張訴外人陳仲仁於八十八年間將車號ＲＭＯ－一五七號機車向其投保一年
    期強制汽車第三人責任保險，並經其審核同意要保。而被告於八十八年六月十八
    日駕駛車號ＭＧ—七○五三號自用小貨車，在新竹市台十五縣西濱公路七十七公
    里六百公尺處，因酒醉駕車撞及由受害人陳德輝所駕駛之上開車號ＲＭＯ－一五
    七號機車，致陳德輝死亡，依強制汽車責任保險契約及強制汽車責任保險法規定
    ，原告乃給付死亡保險金，合計一百二十萬元予保險受益人陳仲仁。被告既為系
    爭交通事故之「加害人」，原告爰依強制汽車責任保險法第二十七條規定請求被
    告給付一百二十萬元，及自起訴狀繕本送達之翌日起至清償日止，按週年利率百
    分之五計算之利息等語。
二、被告則以其於上開時、地與受害人陳德輝所駕駛車號ＲＭＯ－一五七號機車發生
    之車禍後，業於八十八年九月一日與受害人家屬在新竹市東區調解委員會調解成
    立。依上開調解內容「兩造其餘請求拋棄」，雙方自不得再為任何之請求，今原
    告再為請求，實無理由。又被告雖係酒後駕車，惟吐氣後酒精濃度為每公升○點
    五毫克，未達每公升○點五五毫克之標準，與強制汽車責任保險法第二十七條第
    一項之第一款之「酒醉駕車」不符，原告自不得依該規定向被告請求。
三、原告主張被告於八十八年六月十八日駕駛車號ＭＧ—七○五三自用小貨車，在新
    竹市台十五線西濱公路七十七公里六百公尺處，因酒醉駕車撞及原告所承保陳仲
    仁所有車號ＲＭＯ－一五七號機車，致該車駕駛陳德輝死亡，原告已給付死亡保
    險金一百二十萬元予保險受益人陳仲仁之事實，業據提出臺灣省政府警政廳公路
    警察大隊第一隊道路交通事故證明影本、汽車出險警方案情形調查報告表、汽車
    保險賠款滿意書、汽車賠案傳票、領款收據、相驗屍體證明書影本各乙紙為證，
    並經本院調閱臺灣新竹地方法院檢察署八十九年度執他字一四一六號卷宗核閱屬
    實，亦經被告自認在卷，自堪信原告此部分主張為真正。
四、按強制汽車責任保險法第二十七條規定：「被保險汽車發生汽車交通事故，加害
    人有下列情事之一者，保險人仍應依本法規定給付保險金，但得在給付金額範圍
    內，向加害人求償：一、酒醉或吸食毒品、迷幻藥而駕車者。二、從事犯罪行為
    或逃避合法拘捕者。三、自殺或故意行為所致者。四、違反道路交通管理處罰條
    例第二十一條之規定而駕車者。五、未經被保險人允許而駕車者。」，本條規定
    為強制汽車責任保險所特有，基於保障受害人之政策性目的，擴大保險人之承保
    範圍，但為懲罰被保險人之惡意行為，並平衡保險人之利益，賦予保險人得代位
    行使受害人對於惡意被保險人之損害賠償請求權，使該被保險人負終局責任。是
    以強制汽車責任保險人依第二十七條所得代位求償之對象，限於惡意之被保險人
    ，亦即依強制汽車責任保險法第八條規定，係指依同法第四條投保本保險及其他
    因使用或管理被保險汽車造成汽車交通事故，並具有同法第二十七條之求償事由
    者；若非上開被保險人，而與被保險人共同侵權之第三人，縱有第二十七條各款
    之情事發生，亦無該條之適用，保險人僅得依同法第三十一條對之代位求償。經
    查：
（一）強制汽車責任保險法第二十七條之保險人代位行使損害賠償請求權，係一繼受
      之權利，而非新生之權利，其請求之額度及時效之計算等問題，均以受害人之
      請求權為準，亦即將受害人對於被保險人（加害人）之賠償請求權，法定移轉
      保險人，而非直接賦予保險人對於被保險人一求償權（參德國保險契約法第一
      五八Ｆ條）。是以原告主張該權利之性質，係保險人依強制汽車責任保險法第
      二十七條所取得新的權利云云，顯與該條規定之意旨不符，為不足採。
（二）本件原告自認兩造間並無訂定任何強制汽車責任保險契約，無保險人與被保險
      人之關係存在，則被告非強制汽車責任保險法第八條所指「依同法第四條投保
      強制汽車責任保險之被保險人」，亦非其他因使用或管理保險汽車造成汽車交
      通事故之人，亦即被告尚非本件強制汽車責任保險之被保險人之事實，應堪認
      定。惟強制汽車責任保險法第二十七條係基於保障受害人之政策性目的，擴大
      保險人之承保範圍，但為懲罰被保險人之惡意行為，並平衡保險人之利益，賦
      予保險人得代位行使受害人對於惡意被保險人之損害賠償請求權而設之規定，
      已如前述，是以該條所謂之「加害人」，亦即保險人得代位求償之對象，應為
      強制汽車責任保險之被保險人，並具有該條各款之求償事由者而言，本件被告
      對於系爭車禍之發生，固應與訴外人陳巡康負共同侵權行為之責，而認為係「
      汽車交通事故之行為人」，而原告主張被告有酒醉駕車之情形，業經提出汽車
      出險警方案情形調查報告表影本一紙為證，並據本院調閱八十九執他字第一四
      一六號執行卷所附之八十八年度偵字第四九三七號卷內之酒精濃度測試報告單
      一紙可憑，被告亦不加爭執，堪信為真。是以被告同時具有強制汽車責任保險
      法第二十七條第一款「酒醉‧‧‧‧而駕車者」之求償事由，惟被告既非本件
      強制汽車責任保險之記名被保險人，亦非其他因使用或管理保險汽車造成汽車
      交通事故之共同被保險人，揆諸前揭說明，被告自非強制汽車責任保險法第二
      十七條所稱之加害人，而為原告所得代位求償之對象，是原告主張因被告所駕
      駛之自小貨車未投保強制責任險，依同法第三十八條、第三十四條規定由原告
      賠付予受益人，故求償對象並不僅限於被保險人，僅須其係「汽車交通事故之
      行為人」，同時符合第二十七條所明訂之求償事由，原告得向其求償云云，尚
      非可採。
五、綜上所述，被告既非強制汽車責任保險法第二十七條之加害人，從而，原告主張
    依該條規定對於被告行使代位求償權，核屬無據，準此，原告請求被告給付一百
    二十萬元，及自起訴狀繕本送達之翌日起至清償日止，按年息百分之五計算之利
    息，為無理由，應予駁回。
六、原告之訴既無理由，其假執行之聲請亦失所附麗，亦應駁回。
七、本件事證已臻明確，兩造其餘攻擊防禦方法及未經援用之立證方法，對於判決結
    果無何影響，爰不一一論述，附此敘明。
據上論結：原告之訴為無理由，依民事訴訟法第第七十八條，判決如主文。
中　　　華　　　民　　　國　　九十一　　年　　　一　　　月　　三十一　　日
                                  臺灣新竹地方法院民事第二庭
~B法　　　官　滕治平
右為正本係照原本作成。
如對本判決上訴，須於判決送達後廿日內向本院提出上訴狀。
~B法院書記官　洪儷容
中　　　華　　　民　　　國　　九十一　　年　　　一　　　月　　三十一　　日
